【裁判字號】    98,易,271
【裁判日期】    980212
【裁判案由】    詐欺
【裁判全文】
臺灣板橋地方法院刑事判決               98年度易字第271號
公  訴  人  臺灣板橋地方法院檢察署檢察官
被      告  乙○○
上列被告因詐欺案件，經檢察官聲請以簡易判決處刑（97年度偵
字第27031 號），本院受理後（97年度簡字第10092 號），認不
宜以簡易判決處刑，改依通常程序審理，判決如下：
    主  文
本件免訴。
    理  由
一、公訴意旨略以：被告乙○○（原名：賴格章）明知目前國內
    社會上層出不窮之不法份子為掩飾渠等犯行，避免執法人員
    之追緝及處罰，經常利用他人之金融帳戶、提款卡及密碼詐
    取財物，以確保犯罪所得之不法利益並掩人耳目，在客觀可
    以預見取得他人金融帳戶使用之行為，常與財產犯罪有密切
    關連，竟基於幫助詐欺之故意，於民國96年11月間，在臺中
    市○○路上之空軍一號客運站，將其在萬泰商業銀行（下稱
    萬泰商銀）新莊分行以原名「賴格章」名義所開立之000000
    000000號帳戶之提款卡及密碼，交與詐騙集團指定之人，供
    該詐騙集團作為詐欺犯罪之用。嗣該犯罪集團成員間，即共
    同基於意圖為自己不法所有之犯意，於96年11月20日，由某
    成員以電話聯絡甲○○，佯稱欲應徵工作須先操作ATM 查詢
    應徵者之銀行帳戶云云，致使甲○○陷於錯誤，於同月21日
    12時11分許，在臺中縣霧峰鄉○○村○○路全家便利超商店
    內之ATM 前，依指示操作匯款新臺幣（下同）1,001 元至被
    告前開萬泰商銀新莊分行之000000000000號帳戶內而詐騙得
    逞。嗣甲○○始知受騙，經報警處理，而悉上情。案經臺北
    縣政府警察局新莊分局報告偵辦。因認被告涉犯刑法第30條
    第1 項、第339 條第1 項之幫助詐欺取財罪嫌等語。
二、按案件曾經判決確定者，應諭知免訴之判決，並得不經言詞
    辯論為之，刑事訴訟法第302 條第1 款、第307 條，分別定
    有明文。又訴訟上所謂一事不再理之原則，關於實質上一罪
    或裁判上一罪，亦均有其適用，最高法院60年臺非字第77號
    判例可資參照。
三、經查：
  (一)被告基於幫助詐欺集團向他人詐取財物之未必故意，於96年
    11月21日某時許，依據報紙刊登之求才廣告，與某真實姓名
    年籍不詳之成年男子「江德福」聯絡並告以其所有之合作金
    庫商業銀行（下稱合作金庫）東臺中分行帳號000000000000
    0 號帳戶提款卡密碼後，隨即將上開帳戶之提款卡，由臺中
    市○○路○ 段17號「空軍一號雙十站」，寄至臺中市○○○
    ○道附近之「空軍一號中清排骨站」，以幫助詐欺集團從事
    財產犯罪，該集團成員收受前揭提款卡、密碼後，即匯款1,
    000 元予被告，並要求被告將該筆款項領出以作為代價。旋
    於同年月22日某時許，被告又在臺中市○○路○ 段135 之1
    號之麥當勞旁邊，以500 元之代價，將其向萬泰商銀員林分
    行申請開立之帳號0000000000000 號帳戶之提款卡及密碼，
    交付予「江德福」指示之成年男子，轉由不詳詐欺集團已成
    年成員收受。該詐騙集團在收受前開提款卡及密碼後，隨即
    基於詐欺取財之犯意聯絡，佯以東森購物服務人員之名義：
    於96年11月22日，撥打電話向葉萬雙、蔡岱霖、林佩宜、洪
    慧玲詐稱，其等之信用卡有問題、轉帳設定錯誤云云，致使
    其等陷於錯誤，於同日分別匯款12,989元、35,651元、27,2
    28元、28,390元至被告之上開合作金庫帳戶內。復於96年11
    月23日，以電視購物誤設定為分期付款之手法，致謝燕玲、
    許惠貞均陷於錯誤，於同日分別匯款4,848 元、22,052元至
    被告之前開萬泰商銀員林分行帳戶內。嗣經警循線查悉上情
    之犯罪事實，業經臺灣臺中地方法院檢察署檢察官以97年度
    偵字第6825號、第11402 號、第12304 號提起公訴，並經臺
    灣臺中地方法院於98年2 月3 日以97年度簡字第1299號簡易
    判決判處拘役59日、50日，應執行拘役100 日，如易科罰金
    ，以新臺幣1,000 元折算1 日確定（下稱前案），有上開起
    訴書、刑事簡易判決書及臺灣高等法院被告前案紀錄表及本
    院電話紀錄表各1 份在卷可按。
  (二)查被告於本院訊問時供稱：伊萬泰商銀新莊分行是提款卡，
    員林分行則是現金卡。本件萬泰商銀新莊分行帳戶係與萬泰
    商銀員林分行、合作金庫、彰化銀行的帳戶同時交給「江德
    福」。萬泰商銀新莊分行與合作金庫是同一天用空軍一號寄
    出，再來是寄彰化銀行，第三次是對方向伊拿萬泰商銀員林
    分行的現金卡等語（詳見本院98年1 月21日訊問筆錄）。而
    被告於偵查中亦供稱：伊的提款卡、密碼在96年11月找工作
    時被騙走，伊分3 次交付，第一次交萬泰商銀新莊分行及合
    作金庫帳戶，第二次交付彰化銀行帳戶，第三次交付萬泰商
    銀現金卡（即員林分行），第1 、2 次都是在空軍一號托運
    ，第3 次則是在臺中公園路旁的麥當勞交給不詳姓名之男子
    等語（詳見偵查卷第36至37頁）。觀諸被告於本案審理及偵
    查中之供述內容及前案判決所認定之犯罪事實可知，本件聲
    請意旨認被告涉犯幫助詐欺取財罪嫌，其提供予詐欺集團成
    員以幫助對被害人甲○○詐欺取財之上開萬泰商銀新莊分行
    帳戶，與前案所載幫助詐欺集團成員對被害人葉萬雙、蔡岱
    霖、林佩宜、洪慧玲詐欺取財之合作金庫帳戶，既係同時交
    付，核屬一行為而觸犯數罪名之想像競合犯，有裁判上一罪
    關係，為同一案件。是以本案應為前案確定判決效力所及，
    檢察官就同一案件向本院重行聲請簡易判決處刑，即有未洽
    ，揆諸前揭說明，本件爰不經言詞辯論，逕為諭知免訴之判
    決。
據上論斷，應依刑事訴訟法第452 條、第302 條第1 款、第307
條，判決如主文。
中    華    民    國    98    年    2     月    12    日
                刑事第二十一庭  審判長法  官  侯志融
                                      法  官  陳正偉
                                      法  官  廖欣儀
上列正本證明與原本無異。
如不服本判決，應於判決送達後10日內敘明上訴理由，向本院提
出上訴狀 (應附繕本) ，上訴於臺灣高等法院。其未敘述上訴理
由者，應於上訴期間屆滿後20日內向本院補提理由書「切勿逕送
上級法院」。
                                      書記官  楊雅芳
中    華    民    國    98    年    2     月    12    日


司法院資訊處製作；財團法人民間司法改革基金會備份。
